【裁判字號】    97,上易,180
【裁判日期】    970617
【裁判案由】    清償債務
【裁判全文】
臺灣高等法院民事判決                 97年度上易字第180號
上  訴  人  甲○○
            乙○○
共      同
訴訟代理人  呂理胡律師
            唐永洪律師
被  上訴人  台灣屋井乾電池股份有限公司
法定代理人  丙○○
訴訟代理人  陳恩民律師
            魏翠亭律師
上列當事人間請求清償債務事件，上訴人對於中華民國96年12月
20日臺灣新竹地方法院95年度訴字第794號第一審判決提起上訴
，上訴人並為聲明之減縮，本院於97年6月3日言詞辯論終結，判
決如下：
    主    文
上訴駁回。
第二審訴訟費用由上訴人負擔。
    事    實    及    理    由
一、程序方面：按於第二審，原告固不得將原訴變更或追加他訴
    ，但如係擴張或減縮應受判決事項之聲明者，不在此限，民
    事訴訟法第446條第1項及第255條第1項第3款分別定有明文
    。上訴人原上訴聲明：(一)原判決廢棄。(二)被上訴人應給付甲
    ○○新台幣（下同）47萬2457元，及自民國（下同）67年6
    月29日起至清償日止按年息12.75%計算之利息。(三)被上訴人
    應給付乙○○29萬3542元，及自67年6月29日起至清償日止
    按年息11.5%計算之利息（見本院卷第43頁）。嗣於97年6月
    3日言詞辯論時，將利息起算日減縮為起訴狀繕本送達被上
    訴人翌日（見本院卷59頁），核屬減縮應受判決事項之聲明
    ，依首開規定自屬合法，合先敘明。
二、上訴人主張略以：上訴人甲○○原為被上訴人員工，被上訴
    人積欠工資3萬4017元。訴外人林傅玉梅、林彰宏對被上訴
    人分別有15萬4966元、28萬3474元借款債權，嗣於94年1 月
    6日、95年7月21日先後讓與甲○○，合計甲○○對被上訴人
    之工資與借款債權共47萬2457元。上訴人乙○○則對被上訴
    人有29萬3542元借款債權。爰訴請被上訴人償還工資、借款
    債務等語。於原審聲明：(一)被上訴人應給付甲○○47萬2457
    元，及自67年6月29日起至清償日止按年息12.75 %計算之利
    息。(二)被上訴人應給付乙○○29萬3542元，及自67 年6月29
    日起至清償日止按年息11.5%計算之利息（原審為上訴人敗
    訴判決，上訴人不服提起上訴，並於本院減縮聲明如前述）
    。並上訴聲明：(一)原判決廢棄。(二)被上訴人應給付甲○○47
    萬2457元，及自起訴狀繕本送達翌日起至清償日止按年息
    12.75%計算之利息。(三)被上訴人應給付乙○○29萬3542 元
    ，及自起訴狀繕本送達翌日起至清償日止按年息11.5%計算
    之利息。
三、被上訴人則以：被上訴人於79年間經台灣新竹地方法院指定
    丙○○為清算人，清算程序自此開始，然上訴人並未向清算
    人申報債權，其所提出台灣新竹地方法院66年度執字第2362
    號分配表，並無實質確定力，又無其他資料足以證明債權存
    在。縱使系爭債權存在，亦已罹於時效等語，資為抗辯。並
    答辯聲明：上訴駁回。
四、兩造不爭執事實：
  (一)被上訴人於66年間解散，經台灣新竹地方法院於79年2月27
    日以79年度司字第1號裁定指定丙○○擔任清算人。
  (二)丙○○於92年11月25日在中國時報刊登廣告「台灣屋井乾電
    池股份有限公司清算工作…現依照債權人乙○○等13人以比
    例公平分配，希於92年12月25日前攜帶身分證印章（亡者繼
    承人須帶證明文件）前來領取…」等字樣。
  (三)丙○○於92年12月15日曾發函甲○○「…台端已出面代表乙
    ○○等3人前來協商，理應先通知台端知照，本人不得不承
    認台端係乙○○等3人之代表人，請台端於92年12月25日以
    前攜帶印章、身分證及乙○○等三人之委任書，如亡故者附
    繼承人之證明文件前來具領（乙○○137521.22元，林彰宏
    132804.47元，林傅玉梅72599.88元）…，要來之前先打電
    話，必須攜帶乙○○等3人之借據影本各乙份」等文字（見
    原審卷第66至67頁）
五、上訴人主張甲○○對被上訴人有工資與借款債權共47萬2457
    元，乙○○對被上訴人有借款債權29萬3542元；被上訴人則
    辯稱上訴人並未證明債權存在，否則亦已罹於時效等語。經
    查：
  (一)按請求權因15年間不行使而消滅，但法律所定期間較短者，
    依其規定；利息、紅利、租金、贍養費、退職金及其他1 年
    或不及1年之定期給付債權，其各期給付請求權，因5年間不
    行使而消滅；民法第125、126條分別定有明文。上訴人主張
    於68年1月13日參與分配後，甲○○（含林傅玉梅、林彰宏
    所讓與借款債權）及乙○○分別有47萬2457元、29萬3542元
    債權未償，固提出台灣新竹地方法院66年度執字第2362號分
    配表為證（見原審卷第7至11頁）；然前開工資與借款債權
    分別於73年1月13日、83年1月13日屆滿5年、15年，是被上
    訴人辯稱已罹於時效，應屬可取。無論上訴人有無前開債權
    ，亦不得再向被上訴人請求清償。
  (二)丙○○固於92年11月25日在中國時報刊登廣告「台灣屋井乾
    電池股份有限公司清算工作…現依照債權人乙○○等13人以
    比例公平分配，希於92年12月25日前攜帶身分證印章（亡者
    繼承人須帶證明文件）前來領取…」等字樣（見原審卷第
    108頁），已如前述，然廣告係載明依乙○○等13人之請求
    ，且該時效已消滅，自無再事後因承認而中斷問題，事後復
    未依此分配，更無證據證明被上訴人已放棄時效利益。至丙
    ○○雖於92年12月15日發函甲○○「…台端已出面代表乙○
    ○等3人前來協商，理應先通知台端知照，本人不得不承認
    台端係乙○○等3人之代表人，請台端於92年12月25日以前
    攜帶印章、身分證及乙○○等三人之委任書，如亡故者附繼
    承人之證明文件前來具領（乙○○137521.22元，林彰宏
    132804.47元，林傅玉梅72599.88元）…，要來之前先打電
    話，必須攜帶乙○○等3人之借據影本各乙份」等文字（見
    原審卷第66至67頁），亦如前述，況信函記載乙○○債權為
    13萬7521.22元，林彰宏13萬2804.47元，林傅玉梅7萬2599
    .88 元，與上訴人所稱債權金額29萬3542元、28萬3474元、
    15萬4966元顯不相同，清算人且要求上訴人提出借據影本以
    供查核，則上訴人遽謂被上訴人已承認其債權存在而中斷時
    效云云，尚非可取。
六、綜上所述，上訴人依據工資與借款返還請求權，訴請被上訴
    人給付甲○○47萬2457元，及自起訴狀繕本送達被上訴人翌
    日起至清償日止按年息12.75%計算之利息，並給付乙○○29
    萬3542元，及自起訴狀繕本送達被上訴人翌日起至清償日止
    ，按年息11.5%計算之利息，為無理由，應予駁回。是則原
    審依此駁回其訴（減縮部分除外）及假執行之聲請，經核並
    無違誤，上訴意旨指摘原判決此部分不當，求予廢棄改判，
    為無理由，應予駁回。
七、本件為判決基礎之事證已明，兩造其餘主張、陳述及所提證
    據，經審酌後，認均與本件結論無礙，不再一一論列，併予
    敘明。
八、據上論結，本件上訴為無理由，依民事訴訟法第449條第1項
    、第78條，判決如主文。
中    華    民    國    97    年    6     月    17    日
                    民事第十三庭
                        審判長法  官  黃嘉烈
                              法  官  楊絮雲
                              法  官  吳燁山
正本係照原本作成。
不得上訴。
中    華    民    國    97    年    6     月    18    日
                              書記官  于  誠


司法院資訊處製作；財團法人民間司法改革基金會備份。
